【裁判字號】    89,上訴,2148
【裁判日期】    891006
【裁判案由】    重利等
【裁判全文】
臺灣高等法院刑事判決                  八十九年度上訴字第二一四八號
    上  訴  人  臺灣板橋地方法院檢察署檢察官
    被      告  甲○○
                乙○○
右上訴人因被告妨害自由案件，不服臺灣板橋地方法院八十九年度訴字第一號，中華
民國八十九年四月二十一日第一審判決（起訴案號：臺灣板橋地方法院檢察署八十八
年度偵字第二五二二三號）提起上訴，本院判決如左：
    主    文
一、原判決關於妨害自由部分撤銷。
二、甲○○共同以非法方法，剝奪人之行動自由，處有期徒刑八月；扣案之手銬一副
    沒收。
三、乙○○共同以非法方法，剝奪人之行動自由，處有期徒刑五月，扣案之手銬一副
    沒收。
    事    實
一、被告甲○○於八十八年十一月九日下午五時許，夥同一王姓名字不詳之成年男子
    及黃金星，至台北市○○○路○段九十七號，將丙○○強押上丙○○駕駛之計程
    車，欲返回甲○○經營之友順交通有限公司（計程車行），惟行經臺北市○○○
    路與仁愛路口時，丙○○乘機棄車逃逸。
二、嗣於八十八年十一月十六日上午，甲○○與前開王姓男子在台北縣新莊市○○路
    與中原路口遇見丙○○，即將丙○○強押回甲○○前開車行，並將丙○○以手銬
    銬在地下室之樓梯扶手上，甲○○並與該王姓男子及黃金星（另為不起訴處分）
    共同持棒球棒毆打丙○○成傷（傷害部份已撤回告訴），嗣至同日晚間六時許甲○○復與乙○○、前開王姓男子及綽號「阿強」之男子，共同將丙○○強押至台
    北縣土城市○○路一九五巷十六號二樓丙○○女婿許耕哲住處，由許耕哲代為償
    還十二萬元始將丙○○釋放。
三、案經台北市政府警察局刑事警察大隊移送臺灣板橋地方法院檢察署檢察官偵查起
    訴。
    理    由
一、訊據被告：
  (一)有關甲○○部分：被告甲○○於警訊時坦承有在新莊之公司內毆打丙○○，並在
    地下室等丙○○的女婿下班再前往討債；其於檢察官訊問時坦承八十八年十一月
    十六日，在新莊中港路遇見丙○○時，丙○○逃跑，伊有去追。惟辯稱：十一月
    十九日係丙○○之女兒約伊出來談，丙○○係自行前往後先行離開，伊並未強押
    丙○○上車，十一月十六日是丙○○自願跟他回車行談，伊雖有動手打丙○○，
    但絕無限制其行動自由，係丙○○自願在地下室等候其女婿下班，伊並無限制丙○○之行動自由等語。
  (二)有關乙○○部分：被告甲○○係伊老闆，當天甲○○叫伊開車載丙○○等人前往
    土城裕民路，伊不知發生何事，亦未限制丙○○之行動自由等語。
二、本院查：
  (一)告訴人丙○○於警訊中指稱：「十一月九日十七時，甲○○夥同一名『王姓司機
    』及黃金星，到我女兒及女婿之上班處所，利用我女兒對借貸之情事的不知情，
    叫我到北市○○○路○段九十七號，．．．而黃金星聽命於甲○○，欲強押我到
    新莊市○○街十九號計程車行內，而黃金星坐於前座，由我開車，行經新生南路
    二段、仁愛路口，我利用停紅燈之機會，棄車逃逸」等語（參見偵查卷第十一頁
    正面），雖其於原審訊問時改稱：「十一月九日下午五點，我女兒打電話叫我到
    敦化南路他公司，他問我欠人錢要如何處理，我之前有告訴他我有欠人家錢。我
    去到那裡我看到被告甲○○、姓王的司機、還有黃金星三人，我女兒及女婿也在
    場，我要我女兒幫我還這筆錢，．．．後來我女兒和被告甲○○沒有談妥，我開
    車與黃金星先走，其他人還在談，我要回新莊公司休息，我就順便載黃金星到新
    生南路，我說要打電話給我太太，回來時黃金星就不在，我因塞車，我就將車停
    下走了，後來我回去沒有看到黃金星，我就將車子開回去」等語（參見原審八十
    九年二月十一日訊問筆錄），其先後指述之情節不一，惟警訊時距離案發時間較
    近，告訴人記憶較為鮮明，故應採告訴人警訊時之供述。
  (二)告訴人丙○○於警訊中又指稱：「我是於八十八年十一月十六日上午十一時許，
    在北縣新莊市○○路與中原路口，遭阿賢及一名姓王的男子，將我押至他們車行
    地下室，由阿賢用手銬將我銬在樓梯扶手上，阿賢拿球棒打我，另一名姓王的和
    一名綽號金星男子腳踹我，三個人輪流打我，從上午十一時被抓進去，打到當日
    下午十八時許，再由阿賢、順仔、阿強及王姓男子，駕Ｇ２－二八一號計程車由
    王姓男子駕駛，將我押至台北縣土城市○○路一九五巷十六號二樓找我女婿許耕
    哲要十二萬元，當著我女婿的面前阿賢又踹我肚子」等語（參見偵查卷第八頁正
    面），雖其於原審訊問時改稱：「十一月十六日上午十一點左右，我開車在新莊
    中港路、中原街口遇到被告甲○○及王姓男子，他們下車要打我，我就下車逃跑
    ，他們追到我先打我，先用手打我，我說在路上不好看，回公司再說，另外叫一
    部計程車回車行，回去車行之後我就聯絡我女兒，我在車行地下室樓梯頭，他們
    沒有用手銬銬我，我在警察局時一時生氣才這麼說，在車行有被告甲○○打我，
    有一個姓張的拿茶給我喝，他們要我聯絡我女兒看如何處理，我說等我女兒下班
    才找我女兒，他們叫我坐那裡不要亂走」、其後又稱：「我去車行之後，就去地
    下室睡覺」、「當天是有另外二人（我不認識）一起搭車，後來中途就下車了。
    我有拿二百元給他（乙○○），補貼油錢，當時我是坐在駕駛座旁邊，他們都沒
    有限制我的自由」等語（參見原審八十九年二月十一日、二月十五日、三月三日
    訊問筆錄），其先後指述之情節不一，惟警訊時距離案發時間較近，告訴人記憶
    較為鮮明，故應採告訴人警訊時之供述。
  (三)被告甲○○於警訊時坦承有在新莊之公司地下室等丙○○的女婿下班再前往討債
    ；其於偵訊時坦承，在新莊中港路遇見丙○○時，丙○○逃跑，伊有去追；另張
    浩嵐於檢察官偵訊時亦稱曾在前開地下室見丙○○被手銬銬在樓梯間；而黃金星
    亦於檢察官偵訊時稱八十八年十一月十六日上午，甲○○在新莊中港路遇見丙○○，及出手打丙○○；且警方於甲○○住處搜索時，搜到球棒、鐵管、手銬、染
    血之衛生紙等物；丙○○全身多處受傷，並有診斷書附卷可稽。
  (四)依前開證據，足見被告所辯為飾卸之詞，不足採信，其犯行足堪認定，應依法論
    科。
三、
  (一)核被告所為係犯刑法第三百零二條第一項剝奪他人行動自由罪、第三百零四條第
    一項之強制罪；又刑法第三百零二條第一項之罪為刑法三百零四條第一項之罪之
    特別規定，故不另論以第三百零四條第一項之罪。
  (二)被告二人與王姓名字不詳之成年男子間，有犯意之聯絡及行為之分擔，均為共同
    正犯。又先後行為係為達成同一目的，而基於單純一個犯意所為數個動作之繼續
    ，僅成立單純一罪。
  (三)原審未經詳加勾稽證據資料，遽為無罪之諭知，尚嫌速斷，檢察官上訴意旨指摘
    摘原判決不當，為有理由，應由本院撤銷改判。
  (四)爰審酌被告等之犯罪動機、目的、手段、品行、所受刺激、智識程度、所生危害
    及犯罪後後態度等一切情狀，判處如主文第二、三項所示之刑，以資懲儆。
  (五)扣案之手銬為被告甲○○所有，且供犯罪所用之物，應依法宣告沒收。
據上論斷，應依刑事訴訟法第三百六十九條第一項前段、第三百六十四條、第二百九
十九條第一項前段，刑法第三百零二條、第二十八條、第三十八條第一項第二款、第
三項前段，罰金罰鍰提高標準條例第一條前段，判決如主文。
本案經檢察官吳國男到庭執行職務。
中    華    民    國    八十九    年      十        月        六        日
                            臺灣高等法院刑事第八庭
                                審判長法  官  陳  炳  彰
                                      法  官  沈  宜  生
                                      法  官  施  俊  堯
右正本證明與原本無異。
如不服本判決應於收受送達後十日內向本院提出上訴書狀，其未敘述上訴之理由者並
得於提起上訴後十日內向本院補提理由書（均須按他造當事人之人數附繕本）。
                                      書記官  賴  淑  真
中    華    民    國    八十九    年      十        月        十三      日
附錄本案論罪科刑法條：
刑法第三百零二條第一項
私行拘禁或以其他非法方法，剝奪人之行動自由者，處五年以下有期徒刑、拘役或三
百元以下罰金。


司法院資訊處製作；財團法人民間司法改革基金會備份。
